臺灣桃園地方法院民事判決　九十一年訴字第一四六號
　　原　　　告　乙○○
　　被　　　告　甲○○
右當事人間請求損害賠償事件，原告就本院九十年度壢交簡字第二十號刑事案件提起
附帶民事訴訟（九十年度壢交附民字第三號），經本院中壢簡易庭裁定移送前來，本
院判決如左：
    主      文
原告之訴駁回。
訴訟費用由原告負擔。
    事      實
甲、原告方面：
    一、聲明：被告應給付原告新台幣（下同）六十八萬元及自起訴狀繕本送達之翌
              日起至清償日止，按年息百分之五計算之利息。
    二、陳述：
        (一)被告於民國八十九年四月十日上午六時三十分，駕駛車號ＫＪ－７１６６
          自用小客車，沿桃園縣平鎮市○○路，由南往北方向行駛，於行經延平路
          三段欲左轉入延平路一０四巷巷口時，竟疏未暫停讓直行車先行，致與騎
          乘車號ＶＮＪ－１３０輕機車之原告發生碰撞，原告因而受有左橈骨骨折
          之傷害，刑事部分經　鈞院以九十年度壢交簡字第二０號刑事判決處被告
          拘役二十日，如易科罰金，以三百元（銀元）折算一日在案。
        (二)原告自八十九年四月十日受傷起，因行動不便已支付看護費用四萬元。
        (三)原告原於碧雲天公司任職，月薪約二萬八千元，因受傷後五個月期間行動
          不便，遭公司解僱，致受有五個月工作收入之損失計一十四萬元。
　      (四)原告因身體受傷住院治療，迄今日常起居生活仍需靠家人協助，精神肉體
　        所受痛苦甚大，故請求非財產上損害金額五十萬元。
  三、證據：提出薪資證明六紙、診斷證明書乙紙、畢業證書乙紙（以上均為影本）
            、收據乙紙為證。
乙、被告方面：未於言詞辯論期日到場，據其以前到場所為之陳述略謂：
    一、聲明：駁回原告之訴。
    二、陳述：伊已經支付原告醫療費八、九千元及車損一萬六千元，伊認為已經負
              了賠償責任而與原告和解了。
丙、本院依職權調閱本院九十年度壢交簡字第二十號及九十一年度交簡上字第三一號
    刑事案卷。
    理　　由
一、本件被告未於言詞辯論期日到場，核無民事訴訟法第三百八十六條各款所列情形
    ，爰依原告之聲請，由其一造辯論而為判決。
二、本件原告主張被告於八十九年四月十日上午六時三十分，駕駛車號ＫＪ－７１６
    ６自用小客車，沿桃園縣平鎮市○○路，由南往北方向行駛，於行經延平路三段
    欲左轉入延平路一０四巷巷口時，竟疏未暫停讓直行車先行，致與騎乘車號ＶＮ
    Ｊ－１３０輕機車之原告發生碰撞，原告因而受有左橈骨骨折之傷害，刑事部分
    經本院以九十年度壢交簡字第二０號刑事判決處拘役二十日，如易科罰金，以三
    百元（銀元）折算一日在案之事實，業據其提出診斷證明書、本院九十年度壢交
    簡字二十號刑事判決書為證，復經本院依職權調閱上開卷證核閱無訛，而被告對
    於原告主張之事實，既不於言詞辯論期日到場爭執，復未提出書狀以供本院斟酌
    ，自堪信原告主張之事實為實在。
三、按刑事判決所為事實之認定，於為獨立民事訴訟之裁判時本不受拘束，民事法院
    仍得依自由心證，認定事實。又按損害賠償之債，以有損害之發生及有責任原因
    之事實，並二者之間，有相當因果關係為成立要件，故原告所主張損害賠償之債
    ，如不合於此項成立要件者，即難謂有損害賠償請求權存在，最高法院四十八年
    台上字第四八一號判例著有明文。而所謂相當因果關係，係指依經驗法則，綜合
    行為當時所存在之一切事實，為客觀之事後審查，認為在一般情形上，有此環境
    ，有此行為之同一條件，均發生同一之結果者，則該條件即為發生結果之相當條
    件，行為與結果即有相當之因果關係，反之，若在一般情形上，有此同一條件存
    在，而依客觀之審查，認為不必皆發生此結果者，則該條件與結果並不相當，不
    過為偶然之事實而已，其行為與結果間即無相當因果關係。
四、次按「違反保護他人之法律，致生損害於他人者，負賠償責任。但能證明其行為
    無過失者，不在此限。」、「汽車行駛至交岔路口，其行進、轉彎應依左列規定
    ：．．．六轉彎車輛應讓直行車輛先行。但直行車尚未進入交岔路口而轉彎車已
    達中心處開始轉彎，直行車應讓轉彎車先行。」民法第一百八十四條第二項及道
    路交通安全規則第一百零二條第一項第六款分別定有明文。經查，原告於警訊時
    陳稱：「車禍當時我由平鎮往楊梅方向行駛經延平路三段一０四巷巷口時．．．
    致我輕機車嚴重變形毀損（撞擊點輕機車車頭部分）而我本人右手腕骨折，而對
    方（指被告）之自小客車右輪上方之葉子板凹陷。」、「（問：當時你是否為直
    行車？時速多少？）是，時速約四十公里。」；另被告在警訊時稱：「車禍當時
    我行走延平路（楊梅往中壢方向）三段至延平路三段一０四巷時，我欲左轉入一
    ０四巷內行走，當我轉入巷口一半時，突發覺有一部輕機車追撞我自小客車之右
    車輪上方之葉子板，我旋即下車察看．．．。」、「．．．對方（指原告）輕機
    車車頭全毀，而我之自小客後方右側車輪上方葉子板凹陷及後方保險桿毀損。」
    、（問：當時行車速率為多少？）約二十公里。」，由兩造於警訊之陳述可知，
    本件車禍之撞擊點係在延平路一０四巷巷口，參以二車之碰撞受損位置－原告騎
    乘之輕機車車頭全毀，被告駕駛之自小客車右後側車輪之葉子板及保險桿受損狀
    況綜合研判，原告雖係直行車，惟原告騎乘之輕機車於車禍當時尚未進入該路口
    ，反之，被告駕駛之自小客車非但已行至中心處開始左轉，並且已完成轉彎進入
    該巷口，是直行車之原告，此時應讓左轉彎車之被告先行。至台灣省桃園縣區車
    輛行車事故鑑定委員會雖認「甲○○駕駛自小客車左轉彎未暫停讓直行車先行。
    乙○○無照駕駛輕機車行近無號誌交岔路口未減速慢行」。然上開鑑定機關認定
    之車禍發生原因，除原告係無照騎乘輕機車直行行近無號誌路口未減速慢行，被
    告係左轉彎車部分外，其餘部分之鑑定竟見因欠缺車損照片及現場圖，致其所為
    鑑定顯與前述肇事跡證不符，自不宜採酌。又本件被告係於完成左轉彎後始遭原
    告自右後側車尾撞擊，被告對防止危險發生之相關交通法令規定既已遵守，並盡
    相當之注意義務，以防止危險發生，應可信賴他人亦能遵守交通規則並盡同等注
    意義務，是被告對本件車禍事故之發生應無過失責任。
五、綜上，原告依侵權行為法律關係請求被告賠償其因車禍所致之損害六十八萬元及
    自起訴狀繕本送達之翌日起至清償日止，按年息百分之五計算之利息，洵屬無據
    ，為無理由，應予駁回。
六、結論，本件原告之訴為無理由，依民事訴訟法第三百八十五條第一項前段、第七
    十八條，判決如主文。
中　　　華　　　民　　　國　　九十一　　年　　　四　　　月　　　十七　　日
                                        臺灣桃園地方法院民事第一庭
~B法　　　官　林淑鳳
右為正本，係照原本作成。
如對本判決上訴須於判決送達後廿日內向本院提出上訴狀
中　　　華　　　民　　　國　　九十一　　年　　　四　　　月　　　十九　　日
~B法院書記官　楊文雄
